臺灣花蓮地方法院刑事裁定
111年度聲字第421號
聲明異議人  
即  受刑人  曾毅恆




上列聲明異議人即受刑人因公共危險案件（110年度原交簡上字
第11號），對於臺灣花蓮地方檢察署檢察官執行指揮（111年執
字第1211號）聲明異議，本院裁定如下：
    主  文
聲明異議駁回。
    理  由
一、聲明異議意旨略以：聲明異議人即受刑人曾毅恆請求准易科
    罰金，因受刑人獨力照顧母親、家人無人照顧，請求庭上原
    諒，母親如由社會局處理，並非好事，母親心臟不好，如得
    知消息，恐其擔心、會有危險，請求准予易科罰金等語。
二、按受刑人或其法定代理人或配偶以檢察官執行之指揮為不當
    者，得向諭知該裁判之法院聲明異議，刑事訴訟法第484條
    定有明文。該條所稱之聲明異議，必須檢察官執行之指揮為
    不當者，始得為之，所謂檢察官執行之指揮不當，係指就執
    行之指揮違法及執行方法不當等情形而言。次按犯最重本刑
    為5年以下有期徒刑以下之刑之罪，而受6月以下有期徒刑或
    拘役之宣告者，依刑法第41條第1項規定，固得易科罰金。
    但易科罰金，難收矯正之效或難以維持法秩序者，不在此限
    。又依前項規定得易科罰金而未聲請易科罰金者，以及受6
    月以下有期徒刑或拘役之宣告，而不符前項易科罰金之規定
    者，依同條第2項、第3項規定，固均得易服社會勞動。然因
    身心健康之關係，執行顯有困難者，或易服社會勞動，難收
    矯正之效或難以維持法秩序者，不適用之，同條第4項亦定
    有明文。上開易刑處分之否准，係法律賦予檢察官指揮執行
    時之裁量權限，執行檢察官自得考量受刑人之實際情況，是
    否有難收矯正之效或難以維持法秩序，以作為其裁量是否准
    予易科罰金或易服社會勞動之憑據，非謂一經判決宣告易科
    罰金之折算標準，執行檢察官即應為易科罰金或易服社會勞
    動之易刑處分。又所謂「難收矯正之效」及「難以維持法秩
    序」，乃立法者賦與執行檢察官得依具體個案，考量犯罪特
    性、情節及受刑人個人特殊事由，審酌應否准予易刑處分之
    裁量權，檢察官就此項裁量權之行使，僅於發生裁量瑕疵之
    情況，法院始有介入審查之必要，倘檢察官之執行指揮，其
    程序上已給予受刑人就其個人特殊事由陳述意見之機會（包
    括在檢察官未傳喚受刑人，或已傳喚受刑人但受刑人尚未到
    案前，受刑人先行提出易科罰金聲請等情形），實體上並已
    就包含受刑人所陳述關於其個人特殊事由在內之刑法第41條
    第1項但書或第4項所指情形予以衡酌考量，則難認其裁量權
    之行使有何違法或不當可言。易言之，執行檢察官就受刑人
    是否確因易科罰金或易服社會勞動，而有難收矯正之效，或
    難以維持法秩序之情事，有裁量判斷之權限，法院僅得審查
    檢察官裁量時其判斷之程序有無違背法令、事實認定有無錯
    誤、其審認之事實與刑法第41條第1項但書、第4項之裁量要
    件有無合理關連、有無逾越或超過法律規定之範圍等問題，
    原則上不宜自行代替檢察官判斷受刑人有無上開情事。倘執
    行檢察官經綜合評價、衡酌後，仍認受刑人有上開不適宜為
    易刑處分之情形，而為否准受刑人易科罰金或易服社會勞動
    之執行命令，則屬執行檢察官裁量權之合法行使範圍，自不
    得任意指為違法或不當（最高法院111年度台抗字第437號、
    110年度台抗字第1188號裁定意旨參照）。
三、又按為避免各地方檢察署就酒駕再犯之發監標準寬嚴不一，
    造成部分受刑人以遷徙戶籍之方式規避入監服刑，而衍生違
    反公平原則之疑慮，臺灣高等檢察署研議統一酒駕再犯發監
    標準之原則，並已將研議結果函報法務部備查。依據研議結
    果，被告5年內三犯刑法第185條之3第1項之罪者，原則上即
    不准予易科罰金，但有下列情形之一者，執行檢察官得斟酌
    個案情況考量是否准予易科罰金：、被告係單純食用含有
    酒精之食物（如：薑母鴨、麻油雞、燒酒雞)，而無飲酒之
    行為。、吐氣酒精濃度低於0.55mg/l，且未發生交通事故
    或異常駕駛行為。、本案犯罪時間距離前次違反刑法第185
    條之3第1項之罪之犯罪時間已逾3年。、有事實足認被告已
    因本案開始接受酒癮戒癮治療。、有其他事由足認易科罰
    金已可收矯正之效或維持法秩序者。就上開研議結果法務部
    已准予備查，並通函臺灣高等檢察署及各地方檢察署作為是
    否對於酒駕再犯案件准予易科罰金之標準，俾統一酒駕再犯
    發監標準，避免執行不公。　　
四、經查：
  ㈠受刑人因公共危險案件，經本院以110年度花原交簡字第221
    號判決判處有期徒刑4月，如易科罰金，以新臺幣1000元折
    算1日，復經本院以110年度原交簡上字第11號判決駁回上訴
    確定（下稱本案）；又受刑人此前亦因公共危險案件，分別
    經本院以108年度花原交簡字第74號、107年度花原交簡字第
    394號判決判處有期徒刑4月、3月，2案接續執行等情，有各
    該判決及臺灣高等法院被告前案紀錄表在卷可佐，堪認本案
    係受刑人5年內之第3次酒駕犯行。
  ㈡本案確定後，經送臺灣花蓮地方檢察署檢察官以111年度執字
    第1211號執行，指揮執行之檢察官審核後，於刑事執行案件
    進行單上批核：「本受刑人多次犯酒駕犯行，非入監難以收
    矯正之效」，嗣受刑人請求分期繳納易科罰金，檢察官於傳
    喚受刑人到案時，向其說明5年內3犯酒駕案件應入監執行，
    核定不准易科罰金等情，業經本院依職權調取前揭卷宗核閱
    無訛，足見檢察官已審酌聲請人之犯罪類型、再犯可能性等
    因素，認不應准許聲請人易科罰金。是執行檢察官依職權裁
    量後，已具體說明不准聲請人易科罰金之理由，其對具體個
    案所為判斷，並無逾越法律授權或專斷而違反比例原則等濫
    用權力之情事，法院自應予以尊重。
  ㈢又受刑人雖表明須照顧母親而請求准予易科罰金，惟經檢察
    官給予時間安置其母親，受刑人嗣表示已安排完畢，對於入
    監執行亦表示無意見，故受刑人以自身之家庭狀況之事由指
    摘檢察官之審酌不當，洵屬無據。此外，亦未見檢察官有逾
    越法律授權、專斷或將與事件無關之因素考慮在內等濫用權
    力之情事。依照前開說明，檢察官未准許聲請人易科罰金之
    聲請並發監執行，於法並無不合，是本件檢察官之指揮執行
    ，難認有何不當之處，故本件異議為無理由，應予駁回。
五、依刑事訴訟法第486條，裁定如主文。
中　　華　　民　　國　　111 　年　　9 　　月　　5 　　日
　　　　　　　　　刑事第二庭    法　官　黃夢萱
上列正本證明與原本無異。
如對本裁定不服，應於送達後5日內，向本院提出抗告狀（應抄
附繕本）。
因疫情而遲誤不變期間，得向法院聲請回復原狀。
中　　華　　民　　國　　111 　年　　9 　　月　　7 　　日
                                書記官  張亦翔